臺灣高等法院臺中分院民事判決　九十二年度營上易字第八號
　　　上　訴　人　乙○○
　　　　　　　　　丙○○
　　　法定代理人　甲○○
右當事人間給付工程款事件，上訴人對於中華民國九十二年八月二十七日台灣台中地
方法院九十一年度訴字第二四○六號第一審判決提起上訴，經本院於九十三年三月二
十三日言詞辯論終結，茲判決如下：
　　　主　　　文
原判決命上訴人給付之金額超過新台幣柒拾陸萬肆仟肆佰貳拾捌元本息部分及該部分
假執行之宣告暨訴訟費用之裁判（除確定部分外）均廢棄。
右廢棄部分，被上訴人在第一審之訴及假執行之聲請均駁回。
其餘上訴駁回。
第一審（除確定部分外）及第二審訴訟費用由被上訴人負擔五分之一，餘由上訴人負
擔。
　　　事實及理由
一、被上訴人起訴主張：伊於民國（以下同）八十九年六月十四日，與上訴人簽訂工
　　程合約，由伊承攬上訴人定作之「乙○○等三名店舖集合住宅新建工程」，總工
　　程款為新台幣（以下同）八百一十萬元，約定施工現場之房屋拆除完畢鑑界完成
　　後七日為開工日，工程期限為十個月（日曆天），如因天災人禍確為人力所不能
　　抗拒致需延長完工日期時，由雙方協商合理工期，工程款分七期，由上訴人依約
　　定之工程進度，以書面申請估驗計價被上訴人核實給付工程款，嗣因施工期間被
　　上訴人將其交付與上訴人作為支付工程款之用之支票止付，致系爭工程未能依約
　　續行，兩造於九十年五月二十四日簽定「工程趕工協議書」，約定所有裝修材料
　　由被上訴人提出樣品供上訴人選色選料，一週內確認後速予施工，系爭工程應於
　　九月三十日（未記載年份）前竣工，被上訴人依約定進度施工，僅其中部分項目
　　例如第四期的地板舖設、第五期的窗戶玻璃未裝，但已申請取得使用執照，上訴
　　人卻不給付工程款，被上訴人為避免損失擴大，因而停止工程之進行，被上訴人
　　已施作而上訴人未給付之工程款共二百八十二萬元；扣除被上訴人未施作部分之
　　工程款一百五十六萬八千零七十七元及申辦使用執照時上訴人代墊申請費一萬五
　　千八百八十六元，另加計追加工程之工程款十萬五千二百九十一元，總計被上訴
　　人尚可向上訴人請求之工程款金額為一百三十四萬一千三百二十八元等情，爰本
　　於承攬之法律關係，求為命上訴人給付一百三十四萬一千三百二十八元及自民國
　　九十一年七月二十七日起至清償日止，按週年利率百分之五計付利息之判決（原
　　審判命上訴人給付被上訴人九十四萬一千三百二十八元及遲延利息，駁回其餘之
　　請求，未據被上訴人聲明不服）。
二、上訴人則以：伊雖曾與被上訴人簽訂系爭工程合約書及工程趕工協議書，系爭工
　　程款尚有二百八十二萬元未付，扣除被上訴人未施作部分之工程款一百五十六萬
　　八千零七十七元及申請使用執照時上訴人代墊之款項一萬五千八百八十六元，另
　　加計追加工程之工程款十萬五千二百九十一元後，尚未給付之工程款總額為一百
　　三十四萬一千三百二十八元，但依兩造所簽「工程趕工協議書」之約定，系爭工
　　程應於九十年九月三十日前竣工，原合約第四、五、六期工程款，仍由被上訴人
　　依合約定完成進度，依序請款，然被上訴人第四期至第六期的工程並未依契約全
　　部完工，所以還不能請求工程款，至於第六期部分，雖系爭房屋已取得使用執照
　　，但依契約要全部完工才可以請求報酬，被上訴人之訴為無理由。退步言之，若
　　上訴人有給付系爭工程款與被上訴人之義務，依「工程趕工協議書」第二條約定
　　，系爭工程定於九十年九月三十日前竣工，如有超過工期，每日逾期罰款總工程
　　額千分之三，而系爭合約於九十一年八月八日經上訴人具狀終止，是九十年十月
　　一日起至該終止之日止共計三百二十四天，以總工程款千分之三計算，每日之違
　　約金為二萬四千三百元，合計被上訴人尚應賠償上訴人之違約金為七百八十七萬
　　三千二百元，上訴人主張以被上訴人所欠上訴人之上述賠償債務，與系爭上訴人
　　所欠被上訴人之工程款債務相互抵銷；又被上訴人已施作之工程有多項瑕疵，此
　　等瑕疵均係可歸責於被上訴人，上訴人自行僱工修補，共支出十七萬六千九百元
　　，受有上述數額之損害，被上訴人應依民法第四百九十五條規定，對上訴人負賠
　　償責任，上訴人主張以被上訴人對上訴人所負之上述賠償債務，與上訴人所欠被
　　上訴人之系爭債務相互抵銷等語，資為抗辯。
三、
（一）被上訴人主張：伊於八十九年六月十四日，與上訴人簽訂工程合約，由伊承攬
      上訴人定作之「乙○○等三名店舖集合住宅新建工程」，總工程款為八百一十
      萬元，約定施工現場之房屋拆除完畢鑑界完成後七日為開工日，工程期限為十
      個月（日曆天），如因天災人禍確為人力所不能抗拒致需延長完工日期時，由
      雙方協商合理工期，工程款分七期，由上訴人依約定之工程進度，以書面申請
      估驗計價被上訴人核實給付工程款，嗣因施工期間被上訴人將其交付與上訴人
      作為支付工程款之用之支票止付，致系爭工程未能依約續行，兩造於九十年五
      月二十四日簽定「工程趕工協議書」，約定所有裝修材料由被上訴人提出樣品
      供上訴人選色選料，一週內確認後速予施工，其中部分項目例如第四期的地板
      舖設、第五期的窗戶玻璃未裝，前述建物已申請取得使用執照，被上訴人已停
      止施工，被上訴人已施作而上訴人未給付之工程款共二百八十二萬元；被上訴
　　　人未施作部分之工程款為一百五十六萬八千零七十七元及申請使用執照時上訴
　　　人代墊申請費一萬五千八百八十六元，被上訴人同意由系爭款項中予以扣除，
　　　另加計追加工程之工程款十萬五千二百九十一元，總計尚未付之系爭工程款數
　　　額為一百三十四萬一千三百二十八元等情，為上訴人所不爭，並有被上訴人所
　　　提工程合約書影本、工程趕工協議書影本各一件為證，自堪信為真實。
（二）系爭工程合約書既約定工程款分七期給付，由上訴人依約定之工程進度，以書
      面申請估驗計價被上訴人核實給付工程款，兩造又均不爭執系爭工程中被上訴
      人已施作部分之工程款，扣除上述未施作部分之工程款以及上訴人代墊之使用
      執照申請費、另加計追加之工程款後，剩一百三十四萬一千三百二十八元未付
      等事實，則承攬人即被上訴人本於承攬之法律關係，請求上訴人給付前述款項
      ，洵屬正當。
（三）上訴人雖抗辯稱：退步言之，若上訴人有給付系爭工程款與被上訴人之義務，
      依「工程趕工協議書」第二條之約定，被上訴人應於九十年九月三十日前竣工
      ，如有超過工期，每日逾期罰款總工程額千分之三，而系爭合約於九十一年八
      月八日經上訴人具狀終止，自九十年十月一日起至上訴人終止契約之日止共計
      三百二十四天，以總工程款千分之三計算，每日之違約金為二萬四千三百元，
      合計被上訴人尚應賠償上訴人之違約金為七百八十七萬三千二百元，上訴人主
      張以被上訴人所欠上訴人之上述賠償債務，與系爭上訴人所欠被上訴人之工程
      款債務相互抵銷等語。惟為被上訴人所否認，並陳稱：工程趕工協議書上僅記
      載系爭工程應於九月三十日前竣工，但未記載何年之九月三十日完工，真意顯
      係無確定完工期限，伊對上訴人並無賠償違約金之義務，上訴人以違約金主張
      抵銷為無理由等語。查：
  甲、關於「趕工協議書」第二條所載「工程定於九月三十日前趕工」一語，係指何
      年之九月三十日部分：
  １、「工程趕工協議書」第二條載稱：「工程應於九月三十日（未記載年份）前竣
      工，如有超過工期，每日逾期罰款為總工程額千分之三」等語。上訴人主張此
      文句應係指完工期限為九十年九月三十日，被上訴人則主張此文句係指系爭工
      程之完工期限為不定期限。
  ２、按民法第九十八條規定，解釋意思表示，應探求當事人之真意，不得拘泥於所
      用之辭句。依一般常情判斷，本件兩造均不爭執原工程合約有完工日期之約定
      ，系爭工程因故停工後，兩造為求復工而訂立趕工協議書，定作人即上訴人不
      可能於系爭工程遲延遭受不利益之情況下，以協議書將原工程變更為未定期限
      之承攬契約，是被上訴人主張兩造所訂趕工協議書上述所載文句之內容係約定
      系爭工程為未定期之承攬契約一節，顯非可採。
  ３、兩造所不爭執於八十九年六月十四日所簽定之「工程合約」第五條及第六條，
      系爭工程之付款方式共分六期，且工程期限為十個月（日曆天）。又兩造係於
      被上訴人完成第三期工程後產生付款糾紛，最後兩造再於九十年五月二十四日
      簽定系爭「工程趕工協議書」，約定於「九月三十日竣工」，則系爭工程於九
      十年五月二十四簽定趕工協議時，已完成三期，僅餘最後四、五、六期未完工
      ，參酌兩造原始之工程合約工期約定為十個月，則就最後之三期工程，其約定
      之工期自不可能比十個月還長，且既約「趕工」，足認兩造係求迅速完成該工
      程，故兩造於九十年五月二十四日簽定趕工協議時，雖僅載明「工程定於九月
      三十日竣工」，然自九十年五月二十四日至同年九月三十日，其工期尚有四個
      多月，如計算至九十一年九月三十日，則工期長達一年四個多月，顯逾原始之
      十個月工期，亦不符合兩造所謂「趕工」之本意。
  ４、如上所述，兩造所簽定之系爭「工程趕工協議書」第二條所載「工程定於九月
      三十日前竣工」一語，應係指九十年九月三十日以前竣工而言，被上訴人所主
      張系爭趕工協議係未定期限之承攬契約云云，並非可採。
  乙、關於被上訴人未於九十年九月三十日完工，是否可歸責於被上訴人部分：
      被上訴人主張：伊於九十年四月十二日完成五樓樓板ＲＣ後，上訴人給付伊現
      款一百萬元及交付一張發票日九十年五月五日、面額六十二萬元之支票，但上
      訴人卻將上開支票辨理止付，使被上訴人無法領取應得之工程款，被上訴人依
      民法第二百六十四條之規定主張同時履行抗辯而暫停施工，造成工程進度落後
      ；且於九十年下半年，台灣本島共計遭到奇比、尤特、桃芝、納莉、利奇馬等
      五個颱風來襲，亦為工程進度落後之原因；又上訴人於工程快完工前申請變更
      起造人，此亦影響被上訴人申請使用執照之時間，造成工程進度落後，是系爭
      工程未於九十年九月三十日完工，不可歸責於被上訴人等語，惟為上訴人所否
      認。查：
  １、被上訴人於九十年四月十二日完成第三期工程，上訴人原已支付該第三期工程
      款現金一百萬元及交付一張日期九十年五月五日、面額六十二萬元之支票與被
      上訴人，被上訴人嗣後就該六十二萬元支票辦理止付，然兩造隨後另達成協議
      ，於同年五月二十四日簽訂「工程趕工協議書」，上訴人亦同意讓被上訴人領
      取得該六十二萬元之工程款，是本件縱認上訴人曾將上述六十二萬元支票票款
      辦理止付，但其後兩造既重新就剩餘未施作之工程達成趕工協議，則兩造於約
      定趕工期限時，被上訴人就其是否能於九十年九月三十日前完成剩餘之第四、
      五、六期工程，衡情應自有所盤算，而於兩造重新達成協議書立「工程趕工協
      議書」時，上訴人先前止付票款行為，已不再成為被上訴人遲誤工程之原因，
      蓋斯時工期已重新起算，且其完工期限已改在九十年九月三十日。故被上訴人
      再執上訴人前曾拒付六十二萬元尾款致其停工延誤工程之事實，作為「趕工協
      議書」簽訂後，其無法如期完工之原因，顯屬無據。
  ２、被上訴人又主張：九十年下半年，台灣本島共有奇比、尤特、桃芝、納莉、利
      奇馬等五個颱風來襲，此等颱風亦為工程進度落後之原因云云。查前述「工程
      趕工協議書」第二條後段約定：「如遇颱風、地震等不可抗拒之天災，工期得
      以展延」，上述協議書僅記載如遇颱風，得展延工期，至於如何展延？展延天
      數？均未特別約定，探求當事人之真意，自應仍依原承攬契約之約定定之，依
      系爭承攬契約第六條第三款：「因天災人禍確為人力所不能抗拒，致需延長完
      工日期時，甲乙雙方（即兩造）協商合理工期」（見原審卷第八頁反面），依
      此約定，施工期間如遇颱風致需延長工期者，應由兩造協商決定其延長之天數
      ，本件施工期間縱令有上開颱風侵襲本島，然系爭工程迄被上訴人提起本件訴
      訟（九十一年七月十二日），甚至本院言詞辯論終結時止，被上訴人仍未確實
      將系爭工程完工之情，已為被上訴人所是認，則遑論該五個颱風是否確已影響
      被上訴人之施工，縱有影響，亦僅係工期得為延展相當時日（如延展一週、二
      週，或一個月、二個月，此應視實際風災情形即兩造事後之協商而定）而已，
      然本件被上訴人就上開颱風所產生之具體影響以致延誤多久之工期，並未舉證
      證明之，亦未於各颱風來襲當時提出延展工期之請求，由兩造協商定其延長天
      數，迨本件訴訟上訴人提出逾期完工應罰違約金之抗辯後，始主張因颱風而影
      響本件完工日期，即無足取。
  ３、被上訴人另主張：因上訴人曾辦理起造人變更，影響工程完工，被上訴人不需
      負擔工程延期完工之責任等語。然查系爭工程上訴人固曾辦理變更起造人，惟
      起造人之變更，僅係行政機關之作業手續，與被上訴人施作系爭工程間並無前
      後順序之關連，縱令上訴人就系爭工程雖有變更起造人，被上訴人於系爭工程
      在等候核發使用執照之期間，尚可續行本件工程硬體部分之施作，故被上訴人
      上開主張，亦屬無稽。
  ４、被上訴人再主張：依趕工協議書第四條約定，第五期工程款應該在外牆做好後
      付款，被上訴人已完成第五期工程，上訴人本應支付一百二十一萬五千元，但
      上訴人僅支付五十萬元，被上訴人基於同時履行抗辯，才停止施工云云。然查
      該趕工協議書第四條係約定：「第五期工程款於外牆施工完成並拆除施工鷹架
      時支付」，被上訴人固已將施工鷹架拆除，然其亦自認系爭工程仍有部分之細
      部工程未完工，例如第四期之地板及第五期之窗戶玻璃未裝等，被上訴人既未
      完成第五期工程全部，依工程合約第五條工程款按實際完工數量請領之約定，
      被上訴人即不得請求給付第五期工程之工程款全部，是被上訴人以上訴人未給
      付被上訴人第五期之全部工程款為由，主張援引同時履行抗辯，主張在上訴人
      付清第五期工程款以前拒絕繼續施工，即非有據。
  ５、綜上所述，本件系爭工程未於九十年九月三十日完工，係可歸責於被上訴人。
  丙、被上訴人遲延完工，上訴人得請求賠償之違約金數額：
      上訴人抗辯：被上訴人逾期完工三百二十四天，每日應賠償二萬四千三百元，
      合計被上訴人應賠償上訴人之違約金為七百八十七萬三千二百元，上訴人主張
      以被上訴人所欠上訴人之上述賠償債務，與系爭上訴人所欠被上訴人之工程款
      債務相互抵銷等語。為被上訴人所否認。查「工程趕工協議書」第二條約定：
      「工程於九月三十日前竣工，如有超過工期，每日逾期罰款為總工程額千分之
      三」，系爭契約經上訴人於原審以九十一年八月八日答辯狀繕本之送達作為終
      止系爭承攬契約之意思表示（見原審卷第三十頁），該答辯狀繕本於同年月二
      十日送達與被上訴人（見同卷第五十六頁），於該日起契約失其效力。自兩造
      所訂「工程趕工協議書」約定完工日（九十年九月三十日）之翌日起算，算至
      上訴人終止契約意思表示送達被上訴人之日即九十一年八月二十日止，共三百
      二十三天，以總工程款千分之三計算，每日之違約金為二萬四千三百元，合計
      被上訴人應給付上訴人之違約金為七百八十四萬八千九百元。按民法第二百五
      十二條規定：「約定之違約金過高者，法院得減至相當之數額」。約定之違約
      金是否相當，應依一般客觀事實、社會經濟狀況及債務人如能如期履行債務，
      債權人可得享受之一切利益為酌定之標準（最高法院五十四年台上字第一三二
　　　一號判決、五十八年台上字第七○一號判決參照）。上訴人主張：系爭房屋改
　　　建前，為伊與胞兄丙○○、胞弟曾光正共同居住，因需改建而由伊出面與被上
　　　訴人訂立系爭承攬契約之情，有上訴人所提之戶籍謄本附卷可據（見原審卷第
　　　二八八、二八九頁）；嗣該建物改建工程由被上訴人承攬，被上訴人未依約於
　　　九十年九月三十日完工，致上訴人與胞兄丙○○、胞弟曾光正需租屋居住，伊
　　　租屋每月租金為一萬三千五百二十五元，胞兄丙○○、胞弟曾光正各自租屋之
　　　租金每月均為一萬元之情，亦有上訴人所提之房屋租賃契約書影本、支付租金
　　　證明書附卷足憑（見原審卷第二二五至二四七頁），被上訴人承攬系爭工程（
　　　即上述建物改建工程）逾期完工，致上訴人與其胞兄丙○○、胞弟曾光正均需
　　　繼續租屋居住，上訴人自受有相當於租金之損害。自九十年十月一日逾期完工
　　　之日起，算至上訴人所抗辯終止契約之九十一年八月二十日止（關於逾期完工
　　　罰款，上訴人係依據上述工程協議書而主張，自應以工程承攬契約有效存續為
　　　前提，玆上訴人主張系爭承攬契約業經伊終止，終止契約之意思表示已於九十
　　　一年八月二十日送達被上訴人，自該日起契約失其效力，是計算違約罰款自應
　　　算至契約終止日即九十一年八月二十日為止，上訴人主張應算至本件言詞辯論
　　　終結日止，並非可採），共十月又十九天，上訴人所受租金損害共三十五萬六
　　　千四百八十二元〔計算式：33525 ×10＋(33525 ×19÷30)＝356482〕，再參
　　　酌本件系爭工程總價為八百一十萬元，被上訴人延誤工期，致上訴人無法使用
　　　系爭房屋等情，本院認本件約定之上開違約金數額尚屬過高，應減至四十萬元
　　　為適當。上訴人主張以被上訴人所欠上訴人之上述四十萬元違約金債務，與上
　　　訴人所欠被上訴人之上述一百三十四萬一千三百二十八元工程款債務相互抵銷
　　　，自屬可採，抵銷後，上訴人應給付被上訴人之數額為九十四萬一千三百二十
　　　八元。
  丁、上訴人另辯稱：被上訴人已施作之工程有多項瑕疵，此等瑕疵均係可歸責於被
      上訴人，上訴人自行僱工修補，共支出十七萬六千九百元，受有上述數額之損
      害，被上訴人應依民法第四百九十五條規定，對上訴人負賠償責任，上訴人主
      張以被上訴人對上訴人所負之上述賠償債務，與上訴人所欠被上訴人之系爭債
      務相互抵銷等語。被上訴人雖否認其施作之系爭工程有瑕疵，惟上訴人所舉證
      人王金田於本院證稱：「我本來不認識上訴人乙○○，在九十二年中秋節經潘
      正時先生介紹說立德街上訴人乙○○所發包的房屋，興建工程包商所蓋的房屋
      ，水電方面有問題，要送電無法解決，要我幫忙修補，證人潘正時就帶我到工
      地，並介紹我和上訴人乙○○認識，上訴人乙○○說他不是專業，水電部分有
      問題，叫我負責修補項目如下：一樓左側後邊角柱，Ｃ２ＰＶＣ管木頭賭塞不
      通處理費，金額八千元。(1)給排水管塞住混泥土塊須打除重接。(2)電器管路阻
      塞不通須打通再拉線。(3)天花板電燈無法出線口須打通再拉線。(4)給排水彎頭
      賭塞不通須打通接管。四項總共新台幣七萬六千九百元。這二筆款項我修補完
　　　畢以後上訴人乙○○都有支付給我了」（見本院卷第一○○頁）。證人吳陳富
　　　於本院證稱：「我本來不認識上訴人乙○○，在九十三年一月間，經上訴人乙
　　　○○的哥哥丙○○介紹認識上訴人乙○○，到上訴人乙○○的工地，上訴人乙
　　　○○說他所發包給被上訴人乙軒營造有限公司興建的房屋會漏水，叫我去將該
　　　房屋右側外牆龜裂滲水重刷水泥漆，粉刷以後該房屋就不會漏水了，因為原來
　　　所建的房屋有裂痕，補刷水泥漆就不會漏水了，費用總共新台幣七千元整，七
　　　千元上訴人乙○○已經付給我了，我只做這部分，其他部分我沒有作」等語（
　　　見同卷第一○○、一○一頁）。證人潘正時於本院證稱：「我認識上訴人乙○
　　　○，是經由林銀柱介紹認識的，他是在九十二年八月間在上訴人乙○○所發包
　　　由被上訴人乙軒營造有限公司興建的房屋工地介紹認識的，上訴人乙○○對我
　　　說他所發包被上訴人乙軒營造有限公司興建的房子，電線的線路有問題，要申
　　　請用電手續無法辦妥，叫我去檢查修補，我檢查的結果，主要欠缺的是主幹線
　　　沒有配管、也沒有配線，沒有裝開關箱，開關箱裡面也沒有開關的裝置，我就
　　　幫忙修繕，總共費用新台幣四萬五千五百元，上訴人乙○○已經付錢給我了，
　　　我只有作這部分」等語（見同卷第一○一頁）。證人顏金柱於本院證稱：「我
　　　不認識上訴人乙○○，我是認識上訴人乙○○的哥哥丙○○，約民國九十二年
　　　十月或十一月時，丙○○先打電話給我，告訴我說他弟弟（上訴人乙○○）委
　　　託營造廠蓋的房子，（委託被上訴人乙軒營造有限公司承包的房屋）牆壁會滲
　　　水要我幫忙修補，丙○○就帶我去工地，有碰到上訴人乙○○，上訴人乙○○
　　　就委託我修補房子，修補的項目：一、牆壁龜裂漏水，須去除龜裂後再粉刷，
　　　這部分修補費用三萬三千二百元。二、連接外電管路未按裝須打除磁磚後重配
　　　管，並貼磁磚這部分的費用六千三百元（電線管路修復部分，不是我承作的，
　　　我只負責重新貼二丁掛磁磚部分）。兩項合計三萬九千五百元正錢已經付給我
　　　了」等語（見同卷第一○一頁）。依此等證人所述之瑕疵修補費用共十七萬六
　　　千九百元（45,500＋8,000＋76,900＋33,200＋6,300＋7,000＝176,900），上
　　　訴人辯稱伊受有相當於上述數額之損害，依民法第四百九十五條規定，請求被
　　　上訴人賠償，自屬有據，並主張以被上訴人對上訴人所負之十七萬六千九百元
　　　賠償債務，與上訴人對被上訴人所負之前述九十四萬一千三百二十八元相互抵
　　　銷，亦無不合〔上訴人於原審未為此項抵銷之抗辯，迨本院始主張抵銷，核屬
　　　防禦方法，並非訴之追加，無須被上訴人同意，被上訴人指稱應得伊同意云云
　　　，尚有誤會。
      又依上述證人即修補系爭工程瑕疵者之證述，彼等修補之日期或於九十二年中
      秋節、或於九十三年一月間、九十二年十、十一月間；彼等修補完畢收受修理
      費用所出具之證明書，其日期分別為九十三年（以下同）一月十九日、二月二
　　　十六日、二月十日、一月二十一日（見本院卷第一一○至一一三頁），顯係在
　　　原審言詞辯論終結日（九十二年八月十三日）之後，依修正民事訴訟法第四百
　　　四十七條第一項第二款規定，應准許上訴人於第二審補提出防禦方法，主張以
　　　此損害與系爭工程款相互抵銷，併予敘明〕，兩相抵銷後，上訴人應給付被上
　　　訴人之數額為七十六萬四千四百二十八元（000000－000000＝764428）。
  戊、綜上所述，被上訴人本於承攬之法律關係，請求上訴人給付之工程款，在七十
      六萬四千四百二十八元及自九十一年七月二十七日（起訴狀繕本送達翌日）起
      至清償日止按週年利率百分之五計算利息範圍內，洵屬有據，原審就此部分，
      為被上訴人勝訴之判決，並依兩造之聲請，各酌定相當擔保金額，分別為「准
      」、「免」假執行之宣告，核無不合，上訴論旨，就此部分指摘原判決不當，
      求予廢棄，非有理由，應予駁回。至原判決所命給付之金額超過上述範圍部分
      ，容有未洽，上訴論旨，就此部分指摘原判決失當，求予廢棄，為有理由，應
      由本院將原判決關於此部分廢棄，改判如主文第二項所示。
四、本件事證已臻明確，兩造其餘攻擊防禦方法及舉證，經核於判決結果無影響，無
    庸逐一論述，附此敘明。
五、據上論結：本件上訴為一部有理由，一部無理由，依民事訴訟法第四百四十九條
    第一項、第四百五十條、第七十九條前段，判決如主文。
中　　　華　　　民　　　國　　九十三　　年　　　四　　　月　　　六　　　日
~B1民事第五庭審判長法　官　陳滿賢
~B2　　　　　　　　法　官　朱　樑
~B3　　　　　　　　法　官　邱森樟
右為正本係照原本作成。
不得上訴。
~B 　 　　　　　　書記官　粘銘環
中　　　華　　　民　　　國　　九十三　　年　　　四　　　月　　 十六　　 日
                                                                        Ｂ
